臺灣臺中地方法院民事判決
110年度金字第58號
原      告  廖佩洵  
被      告  池鴻長  


上列當事人間因被告詐欺等案件，原告提起刑事附帶民事訴訟請
求損害賠償事件，經本院刑事庭裁定移送前來（110年度附民字
第685號），本院於民國110年12月9日言詞辯論終結，判決如下
：
    主  文
被告應給付原告新臺幣伍拾肆萬捌仟參佰參拾肆元，及自民國一
百一十年八月四日起至清償日止，按週年利率百分之五計算之利
息。
訴訟費用由被告負擔。
本判決如原告以新臺幣壹拾捌萬參仟元供擔保後，得假執行；但
被告如以新臺幣伍拾肆萬捌仟參佰參拾肆元為原告預供擔保，得
免為假執行。
    事實及理由
壹、程序事項：
    按不變更訴訟標的，而補充或更正事實上或法律上之陳述者
    ，非為訴之變更或追加，民事訴訟法第256條定有明文。本
    件原告起訴時原請求被告給付原告新臺幣（下同）54萬8,33
    4元及自起訴狀繕本送達之翌日即民國110年7月21日起至清
    償日止，按週年利率5%計算之利息（見附民卷第7頁），嗣
    於本院110年12月9日言詞辯論期日，將利息起算日更正為自
    刑事附帶民事起訴狀繕本送達被告翌日起算（見本院卷第68
    頁），係不變更訴訟標的而更正事實上及法律上之陳述，核
    與首揭規定相符，應予准許。
乙、實體事項：
一、原告主張：
    被告自109年10月7日前某日，加入真實姓名年籍不詳、綽號
    「偉哥」、「皮卡丘」之成年人所屬之三人以上具有持續性
    、牟利性、結構性詐欺集團犯罪組織，參與提供金融帳戶並
    提領詐欺款項之工作，被告於109年10月7日某時，向不知情
    之友人即訴外人王立偉施以詐術，詐取王立偉向元大商業銀
    行申設之帳號000-00000000000000號帳戶(下稱系爭元大銀
    行帳戶)之存摺、提款卡、密碼、印章及身分證，並將其詐
    得系爭元大銀行帳戶資料提供予該集團不詳姓名之人使用。
    嗣該不詳之人於109年8月18日某時，透過WE-CHAT（下稱微
    信）通訊軟體假冒其為曲典銘與原告聯繫並佯稱其目前在鴻
    博交易網路平臺投資比特幣，可供獲利云云，使原告誤信為
    真，因而陷於錯誤，乃依指示於109年10月8日12時1分31秒
    許，在臺中市○○區○○路0段000號渣打國際商業銀行南屯分行
    臨櫃匯款54萬8,334元至系爭元大銀行帳戶。迨原告完成匯
    款後，被告再以代為領取工程款為由，委託不知情之訴外人
    王皓翔於109年10月8日12時38分43秒許，在臺中市○區○○路0
    段000號元大商業銀行復興分行，自系爭元大銀行帳戶臨櫃
    提領100萬元，復於同日13時56分37秒許，在臺中市○區○○路
    0段0號元大商業銀行臺中分行，自系爭元大銀行帳戶臨櫃提
    領71萬元，並於不詳時、地，將系爭元大銀行帳戶存摺、印
    章及提領所得款項171萬元（其中62萬1,666元並非本案犯罪
    所得）交予被告，經被告再為轉交該不詳之人，致使原告損
    失54萬8,334元。被告之上開行為，經檢察官提起公訴後，
    並經本院110年度金訴字第573號刑事判決，以被告犯三人以
    上共同犯詐欺取財罪，處有期徒刑1年6月，並與被告其他犯
    罪行為，定應執行有期徒刑2年2月確定在案，足見被告對原
    告有侵權行為至明，原告自得請求被告賠償原告所受財產上
    之損害。爰依侵權行為損害賠償之法律關係提起本件訴訟等
    語。並聲明：被告應給付原告54萬8,334元，及自刑事附帶
    民事訴訟起訴狀繕本送達被告翌日起至清償日止，按週年利
    率5%計算之利息；願供擔保，請准為假執行之宣告。
二、被告則以：
　　對本院110年度金訴字第573號刑事判決認定之事實無意見，
    惟被告就本件詐欺案件僅實拿1萬元，被告至多賠償原告3萬
    元，但要等被告交保才有辦法賠償原告等語，資為抗辯。並
    聲明：駁回原告之訴及假執行之聲請；如受不利判決，請准
    供擔保免為假執行。
三、得心證之理由：
  ㈠原告主張之上開事實，業據原告提出國內匯款交易明細、臺
    灣臺中地方檢察署109年度偵字第33498號起訴書，並引用本
    院110年度金訴字第573號刑事判決為證（見附民卷第11、13
    頁，本院卷第15至41頁），且為被告所不爭執（見本院卷第
    68頁），自堪信為真實。
  ㈡按因故意或過失，不法侵害他人之權利者，負損害賠償責任
    。故意以背於善良風俗之方法，加損害於他人者亦同。次按
    數人共同不法侵害他人之權利者，連帶負損害賠償責任；不
    能知其中孰為加害人者，亦同。造意人及幫助人，視為共同
    行為人，民法第184條第1項、第185條分別定有明文。又按
    所謂共同侵權行為，係指數人共同不法對於同一之損害，與
    以條件或原因之行為。加害人於共同侵害權利之目的範圍內
    ，各自分擔實行行為之一部，而互相利用他人之行為，以達
    其目的者，仍不失為共同侵權行為人，而應對於全部所發生
    之結果，連帶負損害賠償責任（最高法院78年台上字第2479
    號裁判要旨參照）。經查，被告不爭執其向不知情之王立偉
    借用系爭元大銀行帳戶交予所屬詐騙集團成員，復在不詳成
    員詐騙原告匯款54萬8,334元入系爭元大銀行帳戶後，被告
    即委請不知情之王皓翔前去提領原告所匯款項，並將王皓翔
    交予之被告之款項再轉交予該詐欺集團成員，堪認被告與詐
    欺集團成員間自有犯意聯絡及行為分擔，自應負侵權行為損
    害賠償責任。縱若被告僅實得1萬元報酬，揆諸前揭規定及
    說明，就原告所受全部損害即54萬8,334元負賠償之責。是
    原告請求被告應賠償其受詐欺所受損害54萬8,334元，自屬
    有據。
  ㈢末按給付有確定期限者，債務人自期限屆滿時起，負遲延責
    任。給付無確定期限者，債務人於債權人得請求給付時，經
    其催告而未為給付，自受催告時起，負遲延責任。其經債權
    人起訴而送達訴狀，或依督促程序送達支付命令，或為其他
    相類之行為者，與催告有同一之效力，民法第229 條第1 項
    、第2 項定有明文。又遲延之債務，以支付金錢為標的者，
    債權人得請求依法定利率計算之遲延利息。但約定利率較高
    者，仍從其約定利率。應付利息之債務，其利率未經約定，
    亦無法律可據者，週利利率為5%，民法第233 條第1 項、第
    203 條亦有明定。本件被告對原告之侵權行為損害賠償債權
    ，核屬無確定期限之給付，自應經原告之催告而未為給付，
    被告始負遲延責任。準此，原告請求被告自刑事附帶民事起
    訴狀送達被告翌日即110年8月4日（見附民卷第15頁之送達
    證書）起至清償日止，按週年利率5%計付之遲延利息，為有
    理由，應予准許。
  ㈣從而，原告依侵權行為之法律關係，請求被告應給付原告54
    萬8,334元，及自110年8月4日起至清償日止按週年利率5%計
    算之遲延利息，為有理由，應予准許。
  ㈤兩造陳明願供擔保請准宣告假執行及免為假執行，爰分別酌
    定相當擔保金額准許之。
  ㈥本件事證已臻明確，兩造其餘之攻擊、防禦方法與提出之證
    據，核與本件判決結果無影響，爰不一一論述。
  ㈦訴訟費用負擔之依據：民事訴訟法第78條。
中　　華　　民　　國　　111 　年　　1 　　月　　6 　　日
                  民事第三庭  法  官  廖純卿
正本係照原本作成。
如不服本判決，應於判決正本送達後20日內，向本院提出上訴狀
並表明上訴理由(須附繕本)，如委任律師提起上訴者，應一併繳
納上訴審裁判費。
中　　華　　民　　國　　111 　年　　1 　　月　　6 　　日
                              書記官  楊雯君